臺灣士林地方法院刑事判決　　　　　　 96年度簡上字第107號
上　訴　人
即　被　告　甲○○
上列上訴人即被告因家庭暴力傷害案件，不服本院士林簡易庭於
中華民國96年4 月10日所為96年度士簡字第362 號第一審刑事簡
易判決（聲請簡易判決處刑案號：臺灣士林地方法院檢察署95年
度偵字第14613 號），提起上訴，本院管轄第二審之合議庭判決
如下：
    主  文
上訴駁回。
甲○○緩刑參年，應於緩刑期間付保護管束，並向財團法人創世
社會福利基金會提供壹佰捌拾小時之義務勞務。
    事實及理由
一、本案經本院審理結果，認第一審判決被告犯刑法第280 條、
    第277 條第1 項之傷害直系血親尊親屬罪，屬家庭暴力防治
    法第2 條第2 項之家庭暴力罪，量處有期徒刑4 月，並諭知
    如易科罰金以新臺幣（下同）1 千元折算1 日，其認事、用
    法及量刑均無不當，應予維持，引用第一審判決書記載之犯
    罪事實、證據及理由（如附件判決書）。
二、被告上訴意旨略以：上訴人甲○○為告訴人乙○○之獨子，
    自小管教嚴格，因上訴人求學及工作均失利，告訴人對其甚
    為不滿，常加責罵，令上訴人痛苦不堪。民國95年9 月25日
    上午11時許，上訴人獨自一人在樓下用餐，因有事上樓回房
    ，告訴人不察，見餐桌未清理，即在樓下責罵上訴人下來整
    理，因上訴人在房間內播放音樂，未能聽到告訴人之喊聲，
    並非蓄意不理，詎告訴人竟怒火中燒，衝至上訴人房門口，
    動手責打上訴人，上訴人只好正當防衛，上訴人亦受有傷害
    ，但未提出告訴，原審未察，認定上訴人有罪，似嫌速斷等
    語。
三、經查，按正當防衛必須對於現在不法之侵害始得為之，侵害
    業已過去，即無正當防衛可言。至彼此互毆，又必以一方初
    無傷人之行為，因排除對方不法之侵害而加以還擊，始得以
    正當防衛論。故侵害已過去後之報復行為，與無從分別何方
    為不法侵害之互毆行為，均不得主張防衛權，最高法院30年
    上字第1040號判例可資參照。本件上訴人即被告甲○○於檢
    察官偵查中供承：伊與父親互毆，伊有打他，他也有打伊等
    語（參見偵查卷第27頁），雖其於本院審理中辯稱：「是我
    父親先攻擊我，我父親先向我撲過來，抱住我的身體及脖子
    ，我就反擊，我是出於正當防衛。」云云，然依告訴人乙○
    ○於本院之指訴、其所提出馬偕紀念醫院95年10月3 日出具
    之甲種診斷證明書及受傷照片各1 紙（參見偵查卷第12至13
    頁）以觀，告訴人受有右眼視網膜裂孔、右眼結膜下出血及
    雙眼眼瞼瘀腫之傷害，顯非上訴人即被告為掙脫其所謂告訴
    人之束縛所造成之結果，而應係另行出於故意毆打所致之普
    通傷害，足認被告應有不法侵害之普通傷害故意，揆諸上開
    說明，上訴人所謂之互毆行為尚難構成正當防衛，而其上開
    所辯，自難採信。本件原審法院認被告所為，係犯刑法第28
    0 條、第277 條第1 項之傷害直系血親尊親屬罪，屬家庭暴
    力防治法第2 條第2 項之家庭暴力罪，援引刑事訴訟法第44
    9 條第1 項前段、第3 項、第454 條，刑法第280 條、第27
    7 條第1 項、第41條第1 項、刑法施行法第1 條之1 之規定
    ，審酌被告因細故毆打父親，行為惡劣，犯後雖坦承犯行但
    未見悔意、告訴人所受傷害程度等一切情狀，量處有期徒刑
    4 月，並諭知以1 日1 千元定其易科罰金之折算標準，其認
    事用法並無違誤，量刑亦屬妥適，上訴人仍以上述意旨提起
    上訴為無理由，應予駁回。
四、末查被告甲○○前未曾受有期徒刑以上刑之宣告，有臺灣高
    等法院被告全國前案紀錄表在卷可按，其因細故竟出手毆打
    父親致罹刑典，事後已坦承犯行，且告訴人即上訴人之父親
    盡棄前嫌，於本院審理中表示願意原諒上訴人，希望法院給
    予其自新之機會，本院考量告訴人之心情、意願及其家庭之
    和諧，且基於社會防衛及預防之目的，為改善上訴人家庭及
    教育功能，又上訴人甲○○為25歲之年青人，仍有可塑性及
    自省性，經此偵審教訓，自當知所警惕，信無再犯之虞，因
    認前開宣告之刑以暫不執行為適當，爰併宣告緩刑3 年，並
    應於緩刑期間付保護管束，且向財團法人創世社會福利基金
    會提供180 小時之義務勞務，以觀後效，用啟自新。
據上論斷，應依刑事訴訟法第455 條之1 第1 項、第3 項、第36
8 條、第373 條，家庭暴力防治法第38條第1 項，刑法第74條第
1 項第1 款、第2 項第5 款、第93條第1 項第2 款，判決如主文
。
本案經檢察官林宏松到庭執行職務。
中　　華　　民　　國　　96　　年　　6 　　月　　21　　日
　　　　　　　  　　刑事第一庭審判長法  官  洪英花
                                    法  官  林清吉
                                    法  官  雷雯華
以上正本證明與原本無異。
本件不得上訴。
                                    書記官  陳如玲
中　　華　　民　　國　　96　　年　　6 　　月　　21　　日
本案論罪科刑法條全文：
家庭暴力防治法第2條第2項
本法所稱家庭暴力罪者，謂家庭成員間故意實施家庭暴力行為而
成立其他法律所規定之犯罪。
刑法第277 條第1項
傷害人之身體或健康者，處3 年以下有期徒刑、拘役或1000元以
下罰金。
刑法第280條
對於直系血親尊親屬，犯第277 條或第278 條之罪者，加重其刑
至2 分之1 。
